【裁判字號】    97,審易,576
【裁判日期】    971209
【裁判案由】    恐嚇等
【裁判全文】
臺灣高雄地方法院刑事判決             97年度審易字第576號
公  訴  人  臺灣高雄地方法院檢察署檢察官
被      告  乙○○
上列被告因毀損案件，經檢察官提起公訴（96年度偵續字第382
號），本院判決如下：
    主  文
乙○○共同犯毀損他人物品罪，累犯，處拘役肆拾日，如易科罰
金，以新臺幣壹仟元折算壹日。
    事  實
一、乙○○前因違反著作權法案件，經臺灣高等法院高雄分院以
    91年度上訴字第764 號判決，判處有期徒刑1 年4 月確定，
    於民國95年1 月17日執行完畢。詎其仍不知悔改，因甲○○
    （已歿，經本院另為公訴不受理之判決）與丙○○之前任男
    友孫晉崎有債務糾葛，竟與甲○○共同基於毀損之犯意聯絡
    ，在知悉甲○○欲至丙○○住處噴漆討債之狀況下，仍於96
    年5 月3 日夜間8 時20分許，帶同不知丙○○住處在何處之
    甲○○，共同前往丙○○位在高雄市前鎮區○○○路1007巷
    7 之1 號4 樓之住處大門前，由甲○○持自備之「鐵樂士牌
    」紅色噴漆，朝該處門口邊之牆壁及地板噴寫「孫晉崎惡意
    倒會欠錢不還」之字句，以此方式使丙○○上開住處牆壁及
    地板喪失美觀之功能，足生損害於丙○○。
二、案經丙○○訴由高雄市政府警察局前鎮分局移送臺灣高雄地
    方法院檢察署檢察官偵查起訴。
    理  由
壹、程序方面
一、按被告以外之人於審判外之言詞或書面陳述，除法律有規定
    者外，不得作為證據，刑事訴訟法第159 條第1 項定有明文
    。又被告以外之人於審判外之陳述，雖不符前4 條之規定，
    而經當事人於審判程序同意作為證據，法院審酌該言詞陳述
    或書面陳述作成時之情況，認為適當者，亦得為證據，刑事
    訴訟法第159 條之5 第1 項亦定有明文。本件告訴人丙○○
    、同案被告甲○○於警詢、檢察事務官詢問中之陳述，為被
    告以外之人於審判外之言詞陳述，而公訴人及被告乙○○，
    就上開言詞陳述未於本院審理過程中聲明異議，同意將之作
    為證據，本院並審酌前開言詞陳述作成時之情況均屬正常，
    且與本案相關之待證事實具有關連性，認適當作為證據，依
    前開刑事訴訟法第159 條之5 第1 項之規定，認上開陳述均
    具有證據能力。
二、次按，被告以外之人於偵查中向檢察官所為之陳述，除顯有
    不可信之情況者外，得為證據，刑事訴訟法第159 條之1 第
    2 項定有明文。本件同案被告甲○○於檢察官偵查中所為之
    供述內容，經本院提示後，被告及公訴人對其證據能力不爭
    執，同意作為證據，是並無顯有不可信之情況，且與本案相
    關之待證事實具有關連性，自應具有證據能力。
貳、實體方面
一、訊據被告固不否認有於前開時間，因同案被告甲○○不知悉
    告訴人住處所在，而帶同同案被告甲○○至告訴人上開住處
    ，及同案被告甲○○持噴漆在該處牆壁、地板噴寫前揭字句
    等事實，然矢口否認有何毀損犯行，辯稱：案發當日，伊與
    甲○○到丙○○住處之前，伊並不知道甲○○要去該處噴漆
    ，甲○○是到該處樓下之後，才從1 個袋子中把噴漆拿出來
    ，而伊此時才知道甲○○要噴漆，所以伊與甲○○並無犯意
    聯絡云云。經查，前揭犯罪事實，業據被告於警詢、偵訊中
    陳述明確（見警卷第8 至11頁、偵1 卷第6 頁），核與同案
    被告甲○○於偵訊、檢察事務官詢問中（見偵1 卷第6 頁、
    偵2 卷第12、13頁）、告訴人於警詢、檢察事務官詢問中所
    述情節相符（見警卷第12至17頁、偵2 卷第10頁），並有蒐
    證相片、告訴人住處之監視錄影翻拍相片在卷可稽（見警卷
    第18至24頁）。雖被告嗣後變異前詞，於本院審理中改口辯
    述如上，然其於警詢中已就犯本案之動機明確陳稱：因為孫
    晉崎向甲○○借錢，而伊擔任保證人，之後孫晉崎跑路，伊
    必須連帶負責，所以才與甲○○一同前往噴漆等語（見警卷
    第10頁），並於偵訊中供陳：伊事先就知道甲○○要去噴漆
    了等語（見偵1 卷第6 頁），而同案被告甲○○亦於警詢中
    供陳：乙○○有問伊帶噴漆前往告訴人住處作何事，伊則向
    乙○○表示，如果孫晉崎不理伊的話，伊就要噴漆，乙○○
    就說，如果都沒有人，才向他噴漆等語（見警卷第6 頁），
    足證被告事先已知悉同案被告甲○○要至告訴人住處噴漆討
    債，是被告於本院審理中所持上開辯詞，實難遽以採信；雖
    被告於本院審理中另辯稱：伊之前所謂的「事先」知情，是
    指甲○○到告訴人住處樓下，拿出上開噴漆後，而尚未為噴
    漆的動作之前云云，然被告於上開偵訊中承認事先就知道同
    案被告甲○○要去噴漆時，檢察官訊問被告及同案被告甲○○之重點，即係就被告是否事先知悉同案被告甲○○要至告
    訴人住處噴漆乙節予以釐清（見偵1 卷第5 、6 頁），則被
    告所稱之「事先知情」若如其於本院審理中所辯，按理其於
    當時即會檢察官表明，以避免使人產生誤解，然其於該次偵
    訊中，卻未就此予以敘明，實與常情有違；況依吾人一般之
    社會生活用語，謂「事先」知情者，當指於謀議階段、尚未
    屆實施之時點而言，若係行為將實施之際方知悉，衡情應以
    「到場才知情」、「事先並不知情」等字句，來描述自己之
    主觀認知，方為合理，是被告所辯此情，要屬悖於常理；此
    外，若被告所辯屬實，其係至告訴人住處樓下，方知悉同案
    被告甲○○欲為噴漆之行為，則其若與同案被告甲○○無犯
    意聯絡，其何以要帶同同案被告甲○○至該處4 樓之告訴人
    住處，令同案被告甲○○得以在告訴人住處門口邊之牆壁及
    地板上噴漆？是益徵被告所辯無可採信。綜上，被告前揭所
    辯，要屬事後卸責之詞，不足採認，本件事證明確，被告上
    開犯行，足堪認定。
二、按刑法第354 條之毀損罪，其行為態樣包括毀棄、損壞及致
    令不堪用，其中所謂損壞，係指改變物之外觀形貌而足以減
    低其效用或價值之行為，本件告訴人住處門口邊之牆壁及地
    板，經以紅色噴漆噴寫上開文字，使其之外觀形貌增添與原
    物整體設計、美觀不襯之污損痕跡，自足以減低該等物品之
    價值。是核被告所為，係犯刑法第354 條之毀損他人物品罪
    。被告就前開犯行，與同案被告甲○○間，有犯意聯絡及行
    為分擔，為共同正犯。被告有上述之前科紀錄乙情，有臺灣
    高等法院被告前案紀錄表在卷可稽，其受有期徒刑執行完畢
    ，5 年內故意再犯本件最重本刑為有期徒刑以上之罪，為累
    犯，應依刑法第47條第1 項規定加重其刑。爰審酌被告因同
    案被告甲○○與他人有債務糾紛，竟與同案被告甲○○至告
    訴人住處噴漆，致告訴人受有損害，所為實有不該，且犯後
    矢口否認犯行，態度難認良好，惟念其於本件犯行中，並非
    居於主導者之地位，復參以告訴人因此所受之損害等一切情
    狀，量處如主文所示之刑，並諭知易科罰金之折算標準，以
    示懲儆。被告與同案被告甲○○持以為本件犯行之噴漆並未
    扣案，為避免日後執行困難，爰不為沒收之宣告，附此敘明
    。
三、本件同案被告甲○○部分，業由本院另行審結，併予敘明。
據上論斷，應依刑事訴訟法第299 條第1 項前段，刑法第28條、
第354 條、第47條第1 項、第41條第1 項前段，刑法施行法第1
條之1 ，判決如主文。
本案經檢察官陳麗琇到庭執行職務。
中    華    民    國    97    年    12    月    9     日
                  刑事第七庭    法  官  陳君杰
以上正本證明與原本無異。
如不服本判決應於收受判決後10日內向本院提出上訴書狀，並應
敘述具體理由。其未敘述上訴理由者，應於上訴期間屆滿後20日
內向本院補提理由書(均須按他造當事人之人數附繕本)「切勿逕
送上級法院」。
中    華    民    國    97    年    12    月    9     日
                                書記官  李承悌
附錄本判決論罪科刑法條全文：
刑法第354 條
毀棄、損壞前二條以外之他人之物或致令不堪用，足以生損害於
公眾或他人者，處2 年以下有期徒刑、拘役或500 元以下罰金。


司法院資訊處製作；財團法人民間司法改革基金會備份。
